臺灣臺北地方法院民事簡易判決
                              111年度店簡字第791號
原      告  陳纓賢  



訴訟代理人  楊朝淵律師
被      告  王健安  
追加被告    全日物流股份有限公司

法定代理人  陳旭初  
上列當事人間請求損害賠償(交通)事件，原告就本院111年度審
交簡字第29號之刑事案件，提起本院111年度審交簡附民字第7號
附帶民事訴訟，經本院刑事庭移送前來，本院於民國111年11月2
9日言詞辯論終結，判決如下：
    主  文
被告應連帶給付原告新臺幣2,030,396元，及自民國111年2月27
日起至清償日止，按週年利率百分之5計算之利息。
原告其餘之訴駁回。
訴訟費用由被告負擔100分之70，餘由原告負擔。
本判決原告勝訴部分得假執行；但被告如以新臺幣2,030,396元
為原告預供擔保後，得免為假執行。
    事實及理由
壹、程序事項：
一、按因侵權行為涉訟者，得由行為地之法院管轄，民事訴訟法
    第15條第1 項定有明文。本件侵權行為地為新北市新店區，
    本院自有管轄權。
二、次按原告於判決確定前，得撤回訴之全部或一部，但被告已
    為本案之言詞辯論者，應得其同意；訴之撤回應以書狀為之
    ；其未於期日到場或係以書狀撤回者，自前項筆錄或撤回書
    狀送達之日起，10日內未提出異議者，視為同意撤回，民事
    訴訟法第262條第1、2、3項前段定有明文。再按，訴狀送達
    後，原告不得將原訴變更或追加他訴，但擴張或減縮應受判
    決事項之聲明者，不在此限，民事訴訟法第255條第1項第3
    款定有明文。查原告起訴時，原訴之聲明第1項請求：被告
    、申通國際交通股份有限公司（下稱申通公司）應給付原告
    新臺幣（下同）2,403,112元，及自起訴狀繕本送達翌日起
    至清償日止，按週年利率5%計算之利息。原告嗣於民國111
    年6月21日具狀追加全日物流股份有限公司（下稱被告全日
    公司）為被告，復於111年8月9日具狀撤回申通公司部分之
    訴訟。末於111年10月20日具狀變更訴之聲明第1項為：被告
    王健安、全日公司應連帶給付原告2,804,743元，及自起訴
    狀繕本送達翌日起至清償日止，按週年利率5%計算之利息，
    核屬擴張應受判決事項之聲明，揆諸前揭說明，應予准許。
三、末按被告2人經合法通知，均未於言詞辯論期日到場，核無
    民事訴訟法第386 所列各款情形，爰准原告之聲請，由其一
    造辯論而為判決，合先敘明。
貳、實體事項：　　
一、原告起訴主張：被告王健安受僱於被告全日公司，為從事業
    務之人，於109年8月22日8時32分許，駕駛其受僱之被告全
    日公司所有車牌號碼000-0000號營業用小貨車（下稱被告車
    輛），在新北市新店區環河路44巷與環河路交岔路口路旁臨
    時停車，其本應注意汽車臨時停車，開啟或關閉車門時，應
    注意車旁之行人或其他往來之車輛，並讓其人車先行，適安
    全無虞時，始得開啟車門下車，以避免發生危險，且依當時
    天候晴、日間自然光線、柏油路面乾燥、無缺陷及障礙物、
    視距良好，並無任何不能注意之情形，竟疏未注意及此，而
    貿然開啟車門，適遇原告騎乘無車牌之電動輔助自行車（下
    稱系爭自行車），自左後方車道行經上開交岔路口，雙方因
    煞避不及發生碰撞，致原告人車倒地，因而受有創傷性腦出
    血、創傷性腦損傷、顱骨缺損等傷害。案經本院刑事庭以11
    1年度審交簡字第29號刑事判決判處被告王健安犯過失傷害
    罪，處有期徒刑3月，如易科罰金，以1,000元折算1日確定
    。原告因而支出醫療相關費用187,181元（含醫療費用、看
    護費用、住院期間餐費及住院用品費用）、不能工作薪資損
    失66,640元、勞動力減損1,550,922元及精神慰撫金1,000,0
    00元，共計2,804,743元（計算式：187,181元+66,640元+1,
    550,922元+1,000,000元=2,804,743元）。爰依侵權行為之
    法律關係，請求被告等連帶賠償上開金額等語，並聲明：㈠
    被告應連帶給付2,804,743元，及自附帶民事起訴狀繕本送
    達翌日起至清償日止，按週年利率5%計算之利息；㈡願供擔
    保請准宣告假執行。
二、被告等經合法通知，均未於最後言詞辯論期日到場，亦未提
    出書狀或作何聲明或陳述。
三、本院之判斷：
  ㈠本件事故發生被告有過失乙節，按當事人主張有利於己之事
    實者，就其事實有舉證之責任，民事訴訟法第277條前段有
    明文規定。按因故意或過失，不法侵害他人之權利者，負損
    害賠償責任；汽車、機車或其他非依軌道行駛之動力車輛，
    在使用中加損害於他人者，駕駛人應賠償因此所生之損害，
    但於防止損害之發生，已盡相當之注意者，不在此限，民法
    第184條第1項前段、第191條之2分別定有明文。揆諸民法第
    191條之2規定，本條但書係專為非依軌道行駛之動力車輛在
    使用中駕駛人之責任而為舉證責任倒置之規定，故凡動力車
    輛在使用中加損害於他人者，由法律推定駕駛人侵害他人之
    行為係出於過失，除駕駛人已於防止損害之發生盡相當之注
    意外，即應依民法第191條之2規定賠償被害人所受損害。經
    查，原告主張之事實，業據其提出與其所述相符之交通部公
    路總局汽車燃料使用費繳納證明、國立臺灣大學醫學院附設
    醫院（下稱臺大醫院）住院醫療費用收據、國立臺灣大學醫
    學院附設醫院診斷證明書、臺北市立聯合醫院門急診費用收
    據中興、耕莘醫院醫療單據、耕莘醫院乙種診斷證明書、順
    新救護車收費單、臺北市仁光照顧服務勞動合作社照顧服務
    費收據、代支代付明細單、餐費之電子發票證明聯、免用統
    一發票收據、收銀機統一發票、計程車乘車證明、雜費之電
    子發票證明聯、臺北市聯合醫院（中興院區）診斷證明書、
    全國財產稅總歸戶財產查詢清單、109年及110年度綜合所得
    稅各類所得資料清單及勞保職保被保險人投保資料表等件為
    證（附民卷第21頁至第24頁、本院卷第87頁至第156頁），
    核閱屬實。被告王健安對於過失傷害部分並不爭執，被告王
    健安上開過失行為與損害之發生兩者間並具相當因果關係，
    堪可認定。準此，被告有前揭應注意能注意而未注意之過失
    ，且與原告受有損害間有相當因果關係，揆諸前揭規定，被
    告王健安自應就系爭車輛之損害及原告所受傷害負侵權行為
    之損害賠償責任。
  ㈡次按被告王健安因臨時停車開啟或關閉車門時，未注意車旁
    之行人或其他往來之車輛，而貿然開啟車門之過失，致發生
    本件交通事故，自應就原告所受損害負侵權行為損害賠償責
    任，已如前述。又負損害賠償責任者，除法律另有規定或契
    約另有訂定外，應回復他方損害發生前之原狀，債權人亦得
    請求支付回復原狀所必要之費用，以代回復原狀，民法第21
    3條第1項、第3項分別定有明文。茲就原告主張分述如下：
　⒈醫療相關費用187,181元（含醫療費用61,791元、看護費用10
    8,756元、住院期間餐費9,914元、車資890元及住院用品費
    用5,830元）部分：
　　按故意或過失，不法侵害他人之權利者，負損害賠償責任；
    不法侵害他人之身體或健康者，對於被害人因此喪失或減少
    勞動能力或增加生活上之需要時，應負損害賠償責任，民法
    第184條第1項前段及第193條第1項分別定有明文。經查，本
    件原告因本件車禍至醫院支出醫療費、醫藥費共計56,296元
    （計算式：原告主張費用61,791元-未提出單據5,495元＝56,
    296元）、看護費共計108,656元（計算式：原告主張費用10
    8,756元-未提出單據100元＝108,656元）、住院期間餐費8,0
    02元（計算式：原告主張費用9,914元-未提出單據1,912元＝
    8,002元）、車資共計890元、住院用品費用5,630元（計算
    式：原告主張費用5,830元-申辦健保卡200元＝5,630元），
    以上合計為179,474元，業據其提出費用收據為證（本院卷
    第87頁至第139頁），經核屬實。是以原告請求被告給付醫
    療費用、看護費用、住院期間餐費、車資及住院用品費用，
    合計179,474元，為有理由，應予准許。至逾此部分之請求
    ，應屬無據，應予駁回。
　⒉不能工作薪資損失66,640元部分：
　　原告自承於本案事故發生時仍待業（本院卷第73頁），因而
    雖自109年8月22日起至109年11月14日反覆住院無法工作，
    然因原告本就待業，自無不能工作之損失，原告此部分之主
    張應予駁回。
　⒊勞動力減損1,550,922元部分：
　　按民法第193條第1項所謂減少勞動能力，乃指職業上工作能
    力一部之滅失而言。又所謂減少及殘存能力之價值應以其能
    力在通常情形下可能取得之收入為標準（最高法院61年臺上
    字第1987號判例意旨參照）。查原告為74年3月15日生，有
    臺大醫院診斷證明書在卷可稽（本院卷第193頁），於本件
    事故發生時為35歲，並自承事發時仍待業中（本院卷第73頁
    ），僅以109年最低基本工資每月23,800元（此為本院職務
    上知悉之事實）為其減少勞動能力之計算標準，自本件事故
    發生之109年8月22日計算至法定退休年齡65歲，被告尚得工
    作30年。再原告主張因傷致勞動能力減損比例為27%，提出
    臺大醫院診斷證明書（本院卷第193頁）附卷可按。故原告
    自得請求自本件車禍發生日即109年8月22日起，至原告65歲
    即139年3月14日止，勞動能力喪失之損失，且為被告所不爭
    執，故以此計算，並依霍夫曼計算式扣除中間利息後，原告
    因勞動能力喪失所受之損害為5,441,112元（計算式詳如附
    表）。而原告主張被告賠償1,550,922元，自屬有據。
　⒋精神慰撫金1,000,000元部分：
    按不法侵害他人之身體、健康、名譽、自由、信用、隱私、
    貞操，或不法侵害其他人格法益而情節重大者，被害人雖非
    財產上之損害，亦得請求賠償相當之金額，民法第195條第1
    項定有明文。又慰撫金之多寡，應斟酌雙方之身分、地位、
    資力與加害程度，及其他各種情形核定相當之數額，該金額
    是否相當，自應依實際加害情形與被害人所受之痛苦及雙方
    之身分、地位、經濟狀況等關係決定之（最高法院51年度台
    上字第223號判例意旨參照）。經審酌原告學經歷，及兩造
    之薪資110年收入、名下財產情形等一切情狀（有稅務電子
    閘門財產所得調件明細表可考，見不公開證物存置袋），茲
    原告因被告之侵權行為致身體受有上開傷害，伴隨而生精神
    之痛苦可以預見，復參酌本院依職權調取兩造之110年度稅
    務財產所得調件明細資料，及兩造之身分、年齡、地位、經
    濟狀況、車禍發生過程、原告所受損害程度等一切情狀，認
    原告請求賠償慰撫金1,000,000元，尚嫌過高，應以300,000
    元為適當。
  ⒌綜上，原告依侵權行為之法律關係得向被告王健安請求之金
    額為2,030,396元（計算式：醫療相關費用179,474元＋勞動
    力減損1,550,922元＋精神慰撫金300,000元＝2,030,396元）
    。
  ㈢第按受僱人因執行職務，不法侵害他人之權利者，由僱用人
    與行為人連帶負損害賠償責任；又依僱傭契約係以約定受僱
    人於一定或不定之期限內，為僱用人服勞務，僱用人給與報
    酬為其成立要件，民法第188條第1項前段、第482條規定甚
    明。經查，被告王健安於被告全日公司執行業務，本件事故
    發生時，正於業務執行中使用系爭車輛，而觀諸系爭車輛外
    觀，依通常情形會直接認為係被告全日公司所經營之車輛，
    誠屬確實；又被告王健安、全日公司經合法通知，無正當理
    由未於言詞辯論期日到場爭執，復未提出書狀答辯供本院斟
    酌，依民事訴訟法第280條第3項準用同條第1項，視同自認
    ，則被告王健安於執行職務過程中之過失侵權行為，致原告
    受有上開損害等情，且原告無與有過失責任；被告全日公司
    為被告王健安之僱用人，應負連帶責任。
　㈣末按遲延之債務，以支付金錢為標的者，債權人得請求依法
    定利率計算之遲延利息；應付利息之債務，其利率未經約定
    ，亦無法律可據者，週年利率為百分之5；給付無確定期限
    者，債務人於債權人得請求時，經其催告而未為給付，自受
    催告時起，負遲延責任。其經債權人起訴而送達訴狀，或依
    督促程序送達支付命令，或為其他相類之行為者，與催告有
    同一之效力，民法第233條第1項、第203條、第229條第2項
    分別定有明文。本件原告請求被告賠償之損害，此為以支付
    金錢為標的，原告自得請求被告給付自起訴狀繕本送達翌日
    即111年2月27日（於111年2月16日寄存送達於被告，附民卷
    第33頁）起至清償日止，按週年利率5%計算之利息，併予說
    明。
四、綜上所述，原告依民法第184條第1項前段、第188條之規定
    ，請求被告連帶給付2,030,396元及自起訴狀繕本送達翌日
    即111年2月27日起至清償日止，按週年利率5%計算之利息，
    為有理由，應予准許。逾此範圍之請求，則無理由，應予駁
    回。
五、本件原告勝訴部分係適用簡易程序為被告敗訴之判決，依民
    事訴訟法第427條、第389條第1項第3款之規定，應依職權宣
    告假執行；並依同法第392條第2項依職權為被告如預供擔保
    ，得免為假執行之宣告。
六、本件事證已臻明確，兩造其餘攻擊防禦方法及所提證據，經
    本院斟酌後，核與判決結果不生影響，爰不逐一論述，併此
    敘明。
七、訴訟費用負擔之依據：民事訴訟法第79條。另本件係刑事附
    帶民事訴訟，而由本院刑事庭移送民事庭者，依刑事訴訟法
    第504條第2項之規定，不需徵收裁判費，且至本件言詞辯論
    終結時，亦未發生其他訴訟費用，故無從確定訴訟費用之數
    額。惟仍依民事訴訟法第87條第1項之規定，諭知訴訟費用
    之負擔，以備將來如有訴訟費用發生時，得確定其負擔，併
    此敘明。
中　　華　　民　　國　　111 　年　　12　　月　　20　　日
                  臺灣臺北地方法院新店簡易庭
                              法  官  張瑜鳳
以上正本係照原本作成。
對於本件判決如有不服，應於收受送達後20日內向本院提出上訴
書狀，上訴於本院合議庭，並按他造當事人之人數附具繕本。
如委任律師提起上訴者，應一併繳納上訴審裁判費。
中　　華　　民　　國　　111 　年　　12　　月　　20　　日
                              書記官  徐子芹
　　　　　　　　　　　　　　　
　　　　　　　　　　　　　　　
附表：

勞動能力喪失之損失（元以下4捨5入）
㈠自109年8月22日起至111年2月27日部分（起訴狀繕本最後合法
  送達被告時），計554日，毋庸扣除中間利息，為433,486元。
　計算式：
  23,800元×12×554/365 ＝433,486元
㈡自111年2月28日起至139年3月14日部分，約計336月（未及1個
  月部分，因已逾15日，以1月計，本案餘數14日，不予計入）
  ，扣除中間利息後，為5,007,626元。
　計算式：
  23,800元×210.00000000＝5,007,626元
㈢合計:433,486＋5,007,626＝5,441,112元